臺灣臺南地方法院刑事判決
110年度訴字第543號
公  訴  人  臺灣臺南地方檢察署檢察官
被      告  譚又華




選任辯護人  蘇正信律師  
（法扶律師）
上列被告因違反毒品危害防制條例等案件，經檢察官提起公訴（
109年度偵字第20016號、110年度偵字第2098號），本院判決如
下：
    主  文
譚又華犯如附表一、二所處罪刑及沒收欄所示之罪，各處如附表
一、二所處罪刑及沒收欄所示之刑及沒收。如附表一所示之有期
徒刑部分應執行有期徒刑伍年拾月；沒收部分併執行之。如附表
二所示之有期徒刑部分應執行有期徒刑伍月。
    事  實
一、譚又華明知甲基安非他命係毒品危害防制條例第2條第2項第
    2款規定之第二級毒品，且經行政院衛生署明令公告列為禁
    藥管理，未經許可均不得販賣、轉讓，竟分別為下列之行為
    ：
　㈠基於販賣第二級毒品甲基安非命（以下簡稱甲基安非他命）
    以營利之犯意，於如附表一犯罪事實欄所示之時間、地點，
    以如附表一所示之方式、價格，分別販賣甲基安非他命予謝
    行文、李家豪、陳哲豪、王鈺文及蘇帝境等人。
　㈡基於轉讓禁藥之犯意，於附表二所示之時間、地點，分別無
    償轉讓甲基安非他命予附表二所示之王鈺文及蘇帝境等人施
    用。
     　 嗣於民國109年3月9日15時35分許，在ＯＯ縣ＯＯ市縣○○街0
    0號「向日葵汽車旅館」813號房為警查獲，並扣得00000000
    00門號行動電話機1支（另涉販賣第二級毒品未遂罪部分經
    臺灣嘉義地方法院判處有期徒刑2年確定），經警方於扣案
    行動電話機內之LINE通訊軟體對話記錄循線查獲本案犯行。
    再於110年1月5日17時16分許，在臺南市○區○○路000號「慾
    望城市汽車旅館」702號室為警查獲，並經其同意搜索扣得
    行動電話機2支。
二、案經嘉義縣警察局朴子分局報告及臺南市政府警察局歸仁分
    局移送臺灣臺南地方檢察署檢察官偵查起訴。
    理  由
一、按被告以外之人於審判外之陳述，雖不符合同法第159條之1
    至第159條之4之規定，但經當事人於審判程序同意作為證據
    ，法院審酌該言詞陳述或書面陳述作成時之情況，認為適當
    者，亦得為證據。當事人、代理人或辯護人於法院調查證據
    時，知有第159條第1項不得為證據之情形，而未於言詞辯論
    終結前聲明異議者，視為有前項之同意，刑事訴訟法第159
    條第1項及第159條之5分別定有明文。本件據以認定事實所
    引用之供述證據，業經被告及辯護人於準備程序中表示同意
    有證據能力（本院卷第130頁）；而本院審酌該證據資料作
    成當時之過程、內容、功能等之情況，認為適當，亦查無其
    他違法取證或其他瑕疵等不實之情事，具備合法可信之適當
    性保障，予本案待證事實間並具有相當之關聯性，以之為本
    案證據尚無不當，復無顯有不可信之情況，認均得採為證據
    。至於卷內所存經本院引用為證據之非供述證據部分，予本
    件待證事實間均有關聯性，且無證據證明係公務員違背法定
    程序所取得，是依同法第158條之4之反面解釋，自有證據能
    力。
二、上開犯罪事實，業據被告譚又華於警詢、偵查及本院審理中
    均坦承不諱，核予證人謝行文、李家豪、陳哲豪、王鈺文及
    蘇帝境於警詢及偵查中所述情節大致相符，並有如附表一所
    示被告與上開證人通訊軟體LINE對話記錄、證人蘇帝境之臺
    南市政府警察局歸仁分局毒品案件尿液編號與姓名對照表及
    臺南市政府衛生局檢驗結果報告各1份（警㈡卷第155頁、偵㈢
    卷第37頁）、被告自願受搜索同意書、臺南市政府警察局歸
    仁分局搜索扣押筆錄、扣押物品目錄表各1份（警㈡卷第75至
    83頁）附卷可憑，暨手機2支扣案可證。足認被告之自白與
    事實相符，應可採信。
　　    查我國查緝毒品交易之執法甚嚴，對於販賣毒品罪科以
    重度刑責。販賣甲基安非他命係違法行為，非可公然為之，
    亦無公定價格，且容易分裝、增減份量，而買賣之價格，可
    能隨時依交易雙方關係之深淺、購毒者之資力、需求量及對
    行情之認知、毒品來源是否充裕、查緝是否嚴謹、購毒者被
    查獲後供出購買對象之可能風險等情形，而異其標準，非可
    一概而論，從而販賣之利得，除被告就販賣之價量俱臻明確
    供述外，委難察得實情，然販賣之人從價差或量差中牟利之
    方式雖異，其意圖營利之販賣行為則無二致。毒品危害防制
    條例所處罰之「販賣」毒品罪，所著重者為在主觀上有藉以
    牟利之惡性，及對毒品之擴散具有較有償或無償轉讓行為更
    嚴重之危害性，行為人營利之意圖係從客觀之社會環境、情
    況及證人、物證等資料，依據證據法則綜合研判認定；衡諸
    毒品海洛因量微價高，且為政府查緝之違禁物，販賣第二級
    毒品罪屬重罪，凡販賣毒品者，茍無利益可圖，應無甘冒被
    他人供出來源或遭檢警查緝法辦之危險而平價供應無何交情
    可言之他人施用之理，因此其販入之價格必較出售之價格低
    廉，或以同一價格販賣而減少毒品之份量，而有從中賺取買
    賣價差牟利之意圖及事實，應屬合理之認定。本件被告於本
    院審理中坦承販賣甲基安非他命是為賺取自己施用之差價（
    本院卷第168頁），其販賣第二級毒品具有營利之意圖應堪
    認定。
        綜上所述，本件事證明確，被告上開等犯行，均堪予認
　　定，應依法論科。
三、論罪科刑
  ㈠本案被告於如附表一編號1至6所示行為後，毒品危害防制條
    例第4條第2項及第17條第2項規定已於108年12月17日修正，
    並於109年1月15日公布，自公布後6個月即同年7月15日施行
    。修正前同條例第4條第2項規定：「製造、運輸、販賣第二
    級毒品者，處無期徒刑或7年以上有期徒刑，得併科新臺幣1
    千萬元以下罰金」，修正後之法定刑提高為「處無期徒刑或
    10年以上有期徒刑，得併科新臺幣1千5百萬元以下罰金」；
    修正前同條例第17條第2項規定：「犯第4條至第8條之罪於
    偵查及審判中均自白者，減輕其刑」，修正後條文則為：「
    犯第4條至第8條之罪於偵查及歷次審判中均自白者，減輕其
    刑」，經比較新舊法之結果，修正後之規定均未較有利於被
    告，爰依刑法第2條第1項前段規定，適用行為時即修正前毒
    品危害防制條例第4條第1項、第2項及第17條第2項等規定。
    核被告附表一編號1至6所為，均係犯修正前毒品危害防制條
    例第4條第2項之販賣第二級毒品罪；如附表一編號7、8所為
    ，均係犯（修正後）毒品危害防制條例第4條第2項之販賣第
    二級毒品罪。被告各次販賣行為前後持有毒品之低度行為，
    均為販賣之高度行為所吸收，不另論罪。
  ㈡按甲基安非他命雖係毒品危害防制條例所定之第二級毒品，
    但其亦屬於藥事法所稱之禁藥，而明知為禁藥而轉讓者，藥
    事法第83條亦定有處罰明文；故行為人明知為禁藥甲基安非
    他命而轉讓他人者，除成立毒品危害防制條例第8條第2項之
    轉讓第二級毒品罪外，亦構成藥事法第83條第1項之轉讓禁
    藥罪，此係屬同一犯罪行為而同時有二種法律可資處罰之法
    條（規）競合情形，依「重法優於輕法」、「後法優於前法
    」等法理，於無毒品危害防制條例第8條第6款及第9條所定
    應加重其刑至二分之一之情形下，應擇較重之藥事法第83條
    第1項規定處斷。核被告附表二編號1、2所為，均係犯藥事
    法第83條第1項轉讓禁藥罪。
  ㈢被告上開販賣第二級毒品（8次）、轉讓禁藥（2次）之犯行
    間，犯意各別、行為互殊，應予分論併罰。
　㈣刑之減輕：
　  1.按行為人轉讓同屬禁藥之第二級毒品甲基安非他命（未達
      法定應加重其刑之一定數量）予成年人（非孕婦），依重
      法優於輕法之原則，擇較重之藥事法第83條第1項轉讓禁
      藥罪論處，如行為人於偵查及歷次審判中均自白，仍應適
      用毒品危害防制條例第17條第2項規定減輕其刑（最高法
      院刑事大法庭109年度台上大字第4243號裁定意旨參照）
　　　。查被告所為如附表一所示各次販賣第二級毒品犯行，及
      如附表二所示各次轉讓禁藥犯行，業據被告於偵查及審判
      中均已自白，爰均依毒品危害防制條例第17條第2項規定
      減輕其刑。
　　2.經本院函查結果，被告於警詢供述其毒品上游都是透過AP
      PLE手機通訊軟體FACETIME與帳號goodgoodjob@icloud.co
      m連繫，惟未提供該帳號之真實姓名、電話號碼，故無法
      查緝其上游毒品來源，有臺南市政府警察局歸仁分局110
      年7月5日南市警歸偵字第1100359104號函附員警職務報告
      （本院卷第65至67頁）、臺灣臺南地方檢察署110年6月28
      日南簡文融109偵20016字第1109038735號函（本院卷第61
      頁）各1件可參。是本件並未查獲毒品上游之正犯或共犯
      ，被告尚不符合毒品危害防制條例第17條第1項之減免其
      刑之規定。
　　3.另被告之辯護人雖主張就被告販賣甲基安非他命部分犯行
      ，依刑法第59條酌減其刑。然按刑法第59條規定之酌量減
      輕其刑，必須犯罪另有特殊之原因予環境，在客觀上足以
      引起一般同情，認為即使予以宣告法定最低度刑，猶嫌過
      重者，始有其適用。此所謂法定最低度刑，固包括法定最
      低本刑；惟遇有其他法定減輕之事由時，則應係指適用其
      他法定減輕事由減輕其刑後之最低度刑而言。是倘被告適
      用法定減輕事由減輕其刑後，猶認其犯罪之情狀顯可憫恕
      ，即使科以該減輕後之最低度刑仍嫌過重者，始得適用刑
      法第59條規定酌量減輕其刑（最高法院第100年度台上字
      第1553號判決意旨參照）。查被告本件販賣第二級毒品之
      次數有8次、販賣之對象有5人、販賣之金額亦非少，顯見
      被告無視於法律規範，且被告販賣第二級毒品予數人，助
      長毒品流通，並無任何客觀上得引起一般同情之環境與因
      素。另考量本件依上開毒品危害防制條例第17條第2項規
      定對被告減輕其刑，則其法定最低度刑已大幅降低，故並
      無科以該減輕後之最低度刑仍嫌過重之情輕法重情形，揆
      諸上開說明，被告本件販賣第二級毒品罪，爰均不依刑法
      第59條規定酌量減輕其刑。
  ㈤爰審酌被告販賣第二級毒品，助長毒品氾濫之風，戕害施用
    者之身心健康；不思以正當途徑賺取報酬供應生活所需，竟
    販賣毒品牟利；販賣第二級毒品及轉讓禁藥之次數、數量；
    兼衡被告犯後坦承犯行態度良好及其於本院陳稱其教育程度
    為高中畢業，未婚，無子女，入監前從事服務業，與母親同
    住等智識程度、家庭生活狀況等一切情狀，分別量處如主文
    所示之刑，並定其應執行刑。
四、沒收
　㈠扣案行動電話機2支（使用門號為0000000000、0000000000）
    ，係被告用以聯絡販賣第二級毒品之工具，業據被告供陳在
    卷，爰依毒品危害防制條例第19條第1項規定宣告沒收。
　㈡被告於附表一編號1至8所示因販毒所取得之對價，均屬被告
　　之犯罪所得，就上開各次之犯罪所得共計2萬6,000元均應宣
　　告沒收，於全部或一部不能沒收或不宜沒收時，均追徵其價
　　額。
　㈢警方於110年1月5日17時16分許，在ＯＯ市○區○○路000號「慾望
    城市汽車旅館」702號室查獲被告時，扣案之甲基安非他命4
    包，被告於警詢中供稱係其拿來自己吸食用（警㈡卷第19頁
    ），且此部分另經檢察官以被告業經觀察勒戒無繼續施用傾
    向而為不起訴處分（109年度毒偵字第1847號、110
　　年度毒偵字第178、597、880號），上開扣案甲基安非他命
    應於該施用毒品案件中處理；扣案電子磅秤1個，被告於警
    詢中供稱係以前留下來的（警㈡卷第19頁），於本院審理中
    亦供稱是自己施用（毒品）的時候使用（本院卷第164頁）
    。上開物品均與本案無關，爰不於本案判決中宣告沒收。另
    扣案之生理食鹽水2瓶、G水1瓶、零號膠囊1瓶、注射針筒2
    支、FM2藥丸1瓶、平板電腦及筆記型電腦各1台亦與本案無
    關，爰不予宣告沒收。
　　    又警方於110年1月5日18時21分許，在臺南市○區○○
　　○路00號3樓301室，搜索扣得之愷他命1包、K盤1個及磅秤1
　　台等物，被告於警詢中供稱係以前留下來的（警㈡卷第20頁
　　）。且亦無證據足認上開物品與本案有關，爰均不為沒收之
    諭知。
五、據上論斷，應依刑事訴訟法第299條第1項前段，修正前毒品
    危害防制條例第4條第2項、修正後毒品危害防制條例第4條
    第2項、第17條第2項、毒品危害防制條例第19條第1項，藥
    事法第83條第1項，刑法第2條第1項前段、第11條、第51條
    第5款、第38條之1第1項、第3項，判決如主文。
本案經檢察官施胤弘提起公訴；檢察官吳惠娟到庭執行職務。
中　　華　　民　　國　　110 　年　　11　　月　　3 　　日
                  刑事第一庭  審判長法　官  梁淑美
                                    法　官  陳品謙
                                    法　官  鄭文祺
以上正本證明與原本無異。
如不服本判決應於收受本判決後20日內向本院提出上訴書狀，並
應敘述具體理由。其未敘述上訴理由者，應於上訴期間屆滿後20
日內向本院補提理由書狀（均須按他造當事人之人數附繕本）「
切勿逕送上級法院」。 
  　　　　　　　　　　　　　　　　　書記官  吳昕韋
中　　華　　民　　國　　110 　年　　11　　月　　3 　　日
附錄所犯法條：
修正前毒品危害防制條例第4條第2項
製造、運輸、販賣第二級毒品者，處無期徒刑或7年以上有期徒
刑，得併科新臺幣1千萬元以下罰金。

現行毒品危害防制條例第4條第2項
製造、運輸、販賣第二級毒品者，處無期徒刑或10年以上有期徒
刑，得併科新臺幣1千5百萬元以下罰金。

藥事法第83條第1項
明知為偽藥或禁藥，而販賣、供應、調劑、運送、寄藏、牙保、
轉讓或意圖販賣而陳列者，處7年以下有期徒刑，得併科新臺幣5
千萬元以下罰金。

附表一：
編號 犯    罪    事    實 所處罪刑及沒收 證    據 1 譚又華以其持用之0000000000門號行動電話之通訊軟體LINE與謝行文聯繫後，於108年11月間某日，在譚又華臺南市永康區大武街租屋處，以2,000元之價格，將甲基安非他命1包販賣予謝行文。   譚又華販賣第二級毒品，處有期徒刑參年捌月。扣案行動電話機（搭配門號0000000000之SIM卡壹張）壹支沒收。未扣案之販賣第二級毒品所得新臺幣貳仟元沒收，於全部或一部不能沒收或不宜執行沒收時，追徵其價額 。  1.被告之自白（偵㈠卷第191頁）。 2.證人謝行文於警詢及偵查中之證述（警㈠卷第13頁、偵㈡卷第62頁）   。 2 譚又華以其持用之0000000000門號行動電話之通訊軟體LINE與謝行文聯繫後，於109年2月27日，在譚又華臺南市永康區大武街租屋處，以2,000元之價格，將甲基安非他命1包販賣予謝行文。  譚又華販賣第二級毒品，處有期徒刑參年捌月。扣案行動電話機（搭配門號0000000000之SIM卡壹張）壹支沒收。未扣案之販賣第二級毒品所得新臺幣貳仟元沒收，於全部或一部不能沒收或不宜執行沒收時，追徵其價額 。  1.被告之自白（偵㈠卷第191至192頁）。 2.證人謝行文於警詢及偵查中之證述（警㈠卷第13頁、偵㈡卷第62頁）   。 3.被告與證人謝行文通訊軟體LINE對話記錄（警㈠卷第21至30頁）。  3 譚又華以其持用之0000000000門號行動電話之通訊軟體LINE與李家豪聯繫後，於109年1、2月間某日，在臺南市永康區「大橋火車站」前，以2,000元之價格 ，將甲基安非他命1包販賣予李家豪。  譚又華販賣第二級毒品，處有期徒刑參年捌月。扣案行動電話機（搭配門號0000000000之SIM卡壹張）壹支沒收。未扣案之販賣第二級毒品所得新臺幣貳仟元沒收，於全部或一部不能沒收或不宜執行沒收時，追徵其價額 。 1.被告之自白（偵㈠卷第192頁）。 2.證人李家豪於警詢及偵查中之證述（警㈠卷第33頁、偵㈡卷第49頁）   。 4 譚又華以其持用之0000000000門號行動電話之通訊軟體LINE與陳哲豪聯繫後，於109年1月間某日，在譚又華臺南市○○區○○○路00巷00弄00號租屋處，以6,000元之價格，將甲基安非他命1包販賣予陳哲豪。     譚又華販賣第二級毒品，處有期徒刑參年拾月。扣案行動電話機（搭配門號0000000000之SIM卡壹張）壹支沒收。未扣案之販賣第二級毒品所得新臺幣陸仟元沒收，於全部或一部不能沒收或不宜執行沒收時，追徵其價額 。  1.被告之自白（偵㈠卷第192頁）。 2.證人陳哲豪於警詢及偵查中之證述（警㈠卷第45頁、偵㈡卷第40頁）   。 5 譚又華以其持用之0000000000門號行動電話之通訊軟體LINE與陳哲豪聯繫後，於109年3月4日晚間，在臺南市○○區○○○街000號附近之「仙輝藥局」，以8,000元之價格，將甲基安非他命1包販賣予陳哲豪。     譚又華販賣第二級毒品，處有期徒刑參年拾月。扣案行動電話機（搭配門號0000000000之SIM卡壹張）壹支沒收。未扣案之販賣第二級毒品所得新臺幣捌仟元沒收，於全部或一部不能沒收或不宜執行沒收時，追徵其價額 。 1.被告之自白（偵㈠卷第192頁）。 2.證人陳哲豪於警詢及偵查中之證述（警㈠卷第45頁、偵㈡卷第40頁）   。 3.被告與證人陳哲豪通訊軟體LINE對話記錄（警㈠卷第50至52頁）。 6 譚又華以其持用之0000000000門號行動電話之通訊軟體LINE與王鈺文聯繫後，於109年3月間某日，在臺南市永康區「奇美醫院」附近之超商，以2,000元之價格，將甲基安非他命1包販賣予王鈺文。 譚又華販賣第二級毒品，處有期徒刑參年捌月。扣案行動電話機（搭配門號0000000000之SIM卡壹張）壹支沒收。未扣案之販賣第二級毒品所得新臺幣貳仟元沒收，於全部或一部不能沒收或不宜執行沒收時，追徵其價額 。 1.被告之自白（偵㈠卷第191頁）。 2.證人王鈺文於偵查中之證述（警㈠卷第3頁、偵㈡卷第36頁）   。 3.被告予證人王鈺文通訊軟體LINE對話記錄（警㈠卷第7至10頁）。 7 譚又華於109年11月9日22時2分許至10日0時31分許以其持用之0000000000門號行動電話之通訊軟體LINE與蘇帝境聯繫後，在譚又華臺南市○○區○○路0段000號3樓住處，以2,000元之價格，將甲基安非他命1包販賣予蘇帝境。 譚又華販賣第二級毒品，處有期徒刑伍年貳月。扣案行動電話機（搭配門號0000000000之SIM卡壹張）壹支沒收。未扣案之販賣第二級毒品所得新臺幣貳仟元沒收，於全部或一部不能沒收或不宜執行沒收時，追徵其價額 。 1.被告之自白（偵㈠卷第190頁）。 2.證人蘇帝境於警詢及偵查中之證述（警㈡卷第132至133頁、偵㈠卷第183至184頁）   。 3.被告與證人蘇帝境通訊軟體LINE對話記錄（警㈡卷第23   、39、41頁）   。 8 譚又華於109年11月25日16時30分許至16時49分許，以其持用之0000000000門號行動電話之通訊軟體LINE與蘇帝境聯繫後，在譚又華臺南市○區○○○路00號住處前，以2,000元之價格，將甲基安非他命1包販賣予蘇帝境。 譚又華販賣第二級毒品，處有期徒刑伍年貳月。扣案行動電話機（搭配門號0000000000之SIM卡壹張）壹支沒收。未扣案之販賣第二級毒品所得新臺幣貳仟元沒收，於全部或一部不能沒收或不宜執行沒收時，追徵其價額 。 1.被告之自白（偵㈠卷第191頁） 2.證人蘇帝境於警詢及偵查中之證述（警㈡卷第132至133頁、偵㈠卷第183至184頁）   。 3.被告與證人蘇帝境通訊軟體LINE對話記錄（警㈡卷第47至51頁、第141頁）。 
附表二：
編號 犯    罪    事    實 所處罪刑及沒收 證    據 1 譚又華於109年2、3月間某日，在臺南市○○區○○路0段000號「愛客發商務旅館」，轉讓甲基安非他命1包予王鈺文施用。   譚又華犯藥事法第八十三條第一項之轉讓禁藥罪，處有期徒刑參月。  1.被告之自白（偵㈠卷第191頁）。 2.證人王鈺文於警詢及偵查中之證述（偵㈡卷第36頁）。  2 譚又華於110年1月5日15時許，在臺南市○區○○路000號「慾望城市汽車旅館」702號房，轉讓甲基安非他命1包予蘇帝境施用。  譚又華犯藥事法第八十三條第一項之轉讓禁藥罪，處有期徒刑參月。  1.被告之自白（偵㈡卷第22頁）。 2.證人蘇帝境於警詢及偵查中之證述警㈡卷第132頁、偵㈠卷第183頁   ）。  
附表三：（卷宗代號對照表）
編號 卷宗名稱 代號 1 嘉義縣警察局朴子分局嘉朴警偵字第1090020152號刑案偵查卷宗 警㈠卷 2 臺南市政府警察局歸仁分局南市警歸偵字第1100014690號刑案偵查卷宗 警㈡卷 3 臺灣臺南地方檢察署109年度他字第3296號偵查卷 偵㈠卷 4 臺灣臺南地方檢察署109年度偵字第20016號偵查卷宗 偵㈡卷 5 臺灣臺南地方檢察署110年度偵字第2098號偵查卷宗 偵㈢卷